【裁判字號】    85,台上,1310
【裁判日期】    850614
【裁判案由】    拆屋還地
【裁判全文】
最高法院民事判決                              八十五年度台上字第一三一○號
    上  訴  人  乙○○
                甲○○
                潘春安
    共      同
    訴訟代理人  陳清秀律師
                林望民律師
    被 上訴 人  台灣省石門農田水利會
    法定代理人  翁廷奕
    訴訟代理人  范振星律師
右當事人間請求拆屋還地事件，上訴人對於中華民國八十四年十月二十一日台灣高等
法院第二審判決（八十四年度上字第九五二號），提起上訴，本院判決如左：
    主  文
上訴駁回。
第三審訴訟費用由上訴人負擔。
    理  由
本件被上訴人主張：坐落桃園縣龍潭鄉○○○段八二號土地為伊所有，訴外人徐道青
在該地上如第一審判決附圖（以下稱附圖）所示Ｅ部分搭建房屋，並將之轉讓於上訴
人潘春安，目前由上訴人乙○○、甲○○居住等情。爰本於所有權之作用，求為命上
訴人潘春安拆除附圖所示Ｅ部分土地上之房屋返還土地於伊；上訴人乙○○、甲○○
自該房屋遷出之判決。
上訴人則以：訴外人徐道青、趙龍雄就系爭土地與被上訴人間原有租賃關係存在，該
租賃關係經直接或間接轉讓於潘春安。乙○○、甲○○則經潘春安之同意而使用系爭
土地上之房屋，並非無權占有等情。資為抗辯。上訴人潘春安並提起反訴，求為確認
伊與被上訴人間就系爭土地之租賃關係存在之判決。
原審以：被上訴人主張，系爭土地為其所有，有土地登記簿謄本可稽。訴外人徐道青
於系爭土地上搭建房屋後，將該房屋轉讓於潘春安，現該房屋為乙○○、甲○○所使
用等情，有桃園縣大溪地政事務所實測之複丈成果圖可憑，並為兩造所不爭執，堪認
真實。查上訴人提出之被上訴人出具於訴外人徐道青、趙龍雄之池塘供水使用費徵收
單，性質上並非租金收據。又系爭土地為特種農業區水利用地，其地目為溜，有土地
登記簿謄本可據。依土地法第八十二條規定，凡編為某種使用地之土地，除經該管市
縣地政機關核准得為他種使用者外，不得供其他用途之使用。參以桃園縣政府民國七
十五年九月十日七五府建水字第一二七六四二號公告，禁止在蓄水池塘土地內侵建等
情以觀，被上訴人無將系爭土地出租於徐道青、趙龍雄建屋使用之理。證人徐兆水、
趙龍雄雖證稱，徐道青、趙龍雄有向被上訴人承租土地云云。惟既未據提出任何租賃
文件，且亦承認被上訴人僅交付池塘供水使用費徵收單，與其所稱承租土地之證言，
顯為矛盾。而證人謝新偉已證述，未見被上訴人出租土地，僅有收取水費等語。況核
閱上訴人所提潘春安與徐道青之溜池使用權讓渡契約書，徐道青讓與潘春安者，係坐
落桃園縣龍潭鄉○○○段七八之三號土地內之石門大圳低揚支渠第二六號池塘之使用
權及加強磚造平房乙棟，並非系爭土地之承租權。又趙龍雄及黃增書所立切結書、拋
棄書所載地號為同段八八之一號土地，亦與系爭土地無涉。至訴外人先進工程顧問有
限公司所製作桃園縣龍潭鄉高低揚灌溉區廢水圳利用評估報告，並無系爭土地出租之
記載，亦不足為上訴人有利之證明。再者，上訴人辯稱，徐道青、趙龍雄或潘春安已
因時效取得地上權乙節，未據其舉證係以行使地上權之意思而占有系爭土地，亦非可
取。又系爭土地既為被上訴人所有，不因其事業區域之變動，而影響被上訴人行使所
有人之權利。從而，被上訴人本於所有人之地位，行使權利，自屬正當，與誠信原則
無悖。故被上訴人本於所有權，訴請潘春安將系爭土地上之房屋拆除，返還土地於伊
；請求乙○○、甲○○自該房屋遷出，均屬有據。潘春安提起反訴，請求確認伊與被
上訴人間就系爭土地有租賃關係存在，為無理由。爰將第一審所為上訴人敗訴之判決
，予以維持，駁回其上訴，經核於法洵無違誤。上訴論旨以：上訴人潘春安確受讓系
爭土地之承租權，被上訴人請求拆屋還地顯違誠信原則，並就原審其他取捨證據、認
定事實之職權行使，指摘原判決違法，求予廢棄，非有理由。
據上論結，本件上訴為無理由，依民事訴訟法第四百八十一條、第四百四十九條第一
項、第七十八條，判決如主文。
中      華      民      國    八十五    年      六      月     十四     日
                              最高法院民事第三庭
                                  審判長法官  范  秉  閣
                                        法官  朱  錦  娟
                                        法官  許  澍  林
                                        法官  吳  正  一
                                        法官  顏  南  全
      右正本證明與原本無異
                                              書  記  官
中      華      民      國    八十五    年      六      月    二十六    日


司法院資訊處製作；財團法人民間司法改革基金會備份。
